臺灣士林地方法院刑事判決　　　　　　　　　　　　九十三年度交簡上字第一五號
　　上　訴　人
　　即　被　告　甲○○
右列上訴人因業務過失傷害案件，不服本院九十二年度士交簡字第一０七九號，中華
民國九十二年九月五日第一審刑事簡易判決（聲請簡易判決處刑案號：臺灣士林地方
法院檢察署九十二年度調偵字第一八八號），提起上訴，本院管轄之第二審合議庭判
決如左：
    主  文
原判決撤銷。
甲○○從事業務之人，因業務上之過失傷害人，處拘役肆拾日，如易科罰金以佰元
折算壹日，緩刑年。
    事  實
一、甲○○係首都客運股份有限公司之司機，為從事駕駛業務之人，於民國（下同）
    九十一年九月十七日下午四時零五分許，駕駛車牌號碼六六七─ＦＡ號民營公車
    ，由東往西方向沿臺北市○○路中間車道上行駛，途經文德路十三號前，適乙○
    ○○（原名姚荷根）騎乘車牌號碼ＡＰＪ─八三五號重機車行經該路段前方外側
    車道，然因外側車道上另有黃富忠所駕駛之車牌號碼Ｔ七─０四五八號自用小客
    車違規併排阻礙該車道之通行，乙○○○見狀乃變換車道未注意安全距離偏左騎
    乘於二車道中間線欲通過該路段，惟甲○○本應注意車前狀況，並隨時採取必要
    之安全措施，且依當時之情形，又無不能注意之情事，竟疏未注意右前方乙○○
    ○所駕機車之動態，貿然向前行駛，致右前旗桿不慎擦撞乙○○○機車左把手，
    又斯時黃富忠恰巧欲駕車離去，亦疏於注意左後方來車狀況，貿然開啟其車左前
    車門，致乙○○○之機車遭甲○○之公車擦撞後，再偏右衝撞黃富忠自用小客車
    左前車門，乙○○○因而人車倒地，受有左小腿皮膚撕裂傷、四肢多處擦傷併鈍
    挫傷及臉部皮膚擦傷等傷害（黃富忠所涉過失傷害罪部分，業經本院士林簡易庭
    判決判處拘役四十五日，如易科罰金以三百元折算一日確定）。甲○○於事故發
    生後，於有偵查權限之機關發覺其犯罪前，向據報前來現場處理車禍事宜之警員
    侯建平承認駕車發生前揭車禍，自首肇事而接受裁判。
二、案經甲○○自首暨被害人乙○○○訴由臺北市政府警察局內湖分局報請臺灣士林
    地方法院檢察署檢察官偵查後聲請簡易判決處刑。
    理  由
一、訊據上訴人即被告甲○○對於右揭時、地駕駛民營公車未注意車前狀況致右前旗
    桿擦撞告訴人乙○○○所騎乘機車左把手，使乙○○○機車偏右再衝撞黃富忠自
    用小客車左前車門，以致告訴人乙○○○受有如事實欄所示之傷害其確有過失等
    情坦承不諱（詳見本院九十二年四月七日審判筆錄第六頁），核與告訴人乙○○
    ○之指訴及同案被告黃富忠之供述情節均相符，並有道路交通事故調查報告表（
    詳見臺灣士林地方法院檢察署九十二年度偵字第二０五九號卷第二六頁）、臺北
    市政府警察局內湖分局交通分隊道路交通事故補充資料表（詳見同卷第二七頁）
    、被告甲○○、同案被告黃富忠臺北市政府警察局內湖分局交通分隊交通事故談
    話紀錄表（詳見同卷第三十頁、第二八頁）、告訴人乙○○○臺北市政府警察局
    內湖分局交通分隊交通事故談話紀錄表（詳見同卷第二九頁）及現場照片十三幀
    （詳見同卷第三一頁至第三七頁）等附卷可稽，足徵被告甲○○自白其有過失部
    分，核與事實相符，堪以採信。
二、又告訴人乙○○○雖以其隨同向機車往西第三車道行駛，並未變換車道，且事故
    發生前均未發覺上開自用小客車左前車門開啟云云。惟查，依現場照片暨警繪現
    場圖所示，臺北市○○區○○路東向西第三車道寬度為五公尺，扣除路邊停車僅
    餘三公尺寬，又前開自用小客車違規併排停車，並開啟左前車門，該自用小客車
    左側容許通行空間已極少，再參以機車不可能緊靠自用小客車貼行，而同案被告
    黃富忠又稱其左前車門開啟後，約四、五秒左右才發生事故，且同案被告黃富忠
    當時已下車並彎腰撿拾零錢，並因此交通事故亦受有左右小腿擦傷，以及被告甲
    ○○所駕公車與告訴人乙○○○騎乘之機車係側面碰撞等情以觀，足認告訴人乙
    ○○○肇事當時確有向第二車道偏行，以鑽行通過兩車車縫之事實，而按汽車（
    含機車）在超過雙向四車道之道路變換車道時，應讓直行車先行，並注意安全距
    離，應認告訴人乙○○○亦與有變換車道未注意安全距離之過失。
三、按汽車行駛時，駕駛人應注意車前狀況，並隨時採取必要之安全措施，道路交通
    安全規則第九十四條第三項定有明文。查本件被告甲○○駕駛車輛，自應注意遵
    守前揭規定，徵諸卷附道路交通事故調查報告表所載（詳見臺灣士林地方法院檢
    察署九十二年度偵字第二０五九號卷第二六頁），肇事路段為雙向六車道，而肇
    事當時，天候為晴天、日間自然光、路面無缺陷、亦無障礙物、且視距良好等情
    ，衡情並無不能注意之情事，被告甲○○竟疏未注意右前方乙○○○機車之動態
    ，貿然向前行駛，致右前旗桿擦撞乙○○○機車左把手而肇事，其有過失至為明
    確，雖告訴人乙○○○騎乘重機車行經肇事地點變換車道亦未注意安全距離，而
    就本件車禍之發生同有過失，然若被告甲○○確實遵守上揭規定則當不致發生本
    件車禍，是被告甲○○就本件車禍之發生與告訴人乙○○○、同案被告黃富忠同
    具過失至為顯然，又本件車禍經臺北市車輛行車事故鑑定委員會鑑定結果為「（
    一）黃富忠駕駛Ｔ七─０四五八號自小客車：１、併排臨時停車。２、車門向外
    開啟妨礙車輛通行。（二）姚荷根（即乙○○○）駕駛ＡＰＪ─八三五號重機車
    ：涉嫌變換車道未注意安全距離。（三）甲○○駕駛六六七─ＦＡ號營大客車：
    涉嫌未注意車前狀況。」，此有該鑑定委員會九十二年一月十日北鑑審字第０九
    一三０三七七０００號函附鑑定意見書乙份（詳見同卷第三頁至第六頁）在卷可
    稽，亦同此認定，惟告訴人乙○○○雖與有過失，仍不得因此相抵而解免被告甲
    ○○之過失責任，自無礙於被告甲○○過失犯行之認定甚明。
四、再被告甲○○之前揭過失，致告訴人乙○○○確因本件車禍受有左小腿皮膚撕裂
    傷、四肢多處擦傷併鈍挫傷及臉部皮膚擦傷等傷害，亦有告訴人乙○○○三軍總
    醫院附設民眾診療服務處診斷證明書一紙（詳見臺灣士林地方法院檢察署九十二
    年度偵字第二０五九號卷第十八頁）在卷可考，是被告甲○○之過失行為與告訴
    人乙○○○所受之傷害間顯有相當因果關係。
五、綜上所述，參互各情，本件事證明確，被告甲○○犯行堪以認定，應予依法論科
    。
六、被告甲○○係受僱於首都客運股份有限公司擔任公車司機，而為從事於駕駛業務
    之人，其因業務上之過失造成告訴人乙○○○受有傷害，是核其所為，係犯刑法
    第二百八十四條第二項前段之業務過失傷害罪。又被告甲○○於肇事後，警員侯
    建平前往現場處理尚不知何人為犯罪人之際，主動向警員侯建平坦承為肇事者，
    此有警製自首報告在卷可按〔詳見臺灣士林地方法院檢察署九十二年度偵字第二
    ０五九號卷第二頁，載明本件是否自首，經查為左列第三項情形：（三）報案人
    或勤務中心轉來資料未報明肇事人姓名，警員前往現場處理時，肇事人在場，並
    當場承認為肇事人。填表人簽章：侯建平。九十一年九月十七日〕，爰依刑法第
    六十二條前段自首之規定，減輕其刑。
七、原審以被告甲○○罪證明確，予以論罪科刑，固非無見，惟查：被告甲○○於案
    發後，已與告訴人乙○○○達成和解，賠償新台幣十五萬元，業據告訴人乙○○
    ○於本院審理時到庭陳述明確（詳見本院九十三年四月七日審判筆錄第三頁），
    原審未及審酌，自有未合。被告上訴指摘原判決量刑失當，固非全有理由，惟原
    判決既有前揭可議之處，自應由本院予以撤銷改判。爰審酌被告甲○○就其有過
    失部分，業已坦承在卷，犯後態度尚稱良好，及告訴人乙○○○騎乘重機車亦併
    有前述過失，況被告甲○○於肇事後已主動與告訴人乙○○○達成和解賠償其損
    害，告訴人姚世友亦當庭表示宥恕等一切情狀，量處如主文所示之刑，並諭知易
    科罰金之折算標準，以資警惕。
八、末查，被告甲○○尚無不良前科，未曾受有期徒刑以上刑之宣告，此有臺灣高等
    法院被告全國前案紀錄表一份附卷可稽，本院審酌被告因一時疏忽，誤觸刑章，
    情節非重、尚有悔意，且於事後已與告訴人乙○○○達成和解賠償新台幣十五萬
    元，業據告訴人乙○○○陳明在卷，經此起訴、審判，當知所警惕，信無再犯之
    虞，本院綜核其個人及家庭環境各情，因認其所受宣告之刑以暫不執行為適當，
    爰併諭知緩刑三年，以啟自新。
據上論斷，應依刑事訴訟法第四百五十五條之一第一項、第三項、第三百六十九條第
一項前段、第三百六十四條、第二百九十九條第一項前段，刑法第二百八十四條第二
項前段、第六十二條前段、第四十一條第一項、第七十四條第一款，罰金罰鍰提高標
準條例第一條前段、第二條，判決如主文。
本案經檢察官王巧玲到庭執行職務
中　　　華　　　民　　　國　　　九十三　　　年　　四　　月　　二十一　　日
　　　　　　　　　　　　　　　　　　臺灣士林地方法院刑事第三庭
                                        審判長法  官  雷　雯　華
              　　　　　　　　　　　　　　　　法　官  王　俊　雄
                                              法  官  李　育　仁
右正本證明與原本無誤。
本判決不得上訴。
　　　　　　　　　　　　　　　　　　　　　　　書記官　陳　玉　瓊
中　　　華　　　民　　　國　　　九十三　　　年　　四　　月　　二十一　　日
附錄本判決論罪科刑依據之法條：
中華民國刑法第二百八十四條：
 (過失傷害罪)
　因過失傷害人者，處六月以下有期徒刑、拘役或五百元以下罰金，致重傷者，處一
  年以下有期徒刑、拘役或五百元以下罰金。
　從事業務之人，因業務上之過失傷害人者，處一年以下有期徒刑、拘役或一千元以
  下罰金，致重傷者，處三年以下有期徒刑、拘役或二千元以下罰金。
